最高法院刑事判決　　　　　　九十六年度台上字第四七三四號
上　訴　人　台灣高等法院檢察署檢察官
被　　　告　甲○○
　　　　　　　　　　樓
上列上訴人因被告違反毒品危害防制條例案件，不服台灣高等法
院中華民國九十五年十一月十六日第二審判決（九十五年度上訴
字第三四五三號，起訴案號：台灣板橋地方法院檢察署九十四年
度偵字第六三四七號），提起上訴，本院判決如下：
    主  文
原判決撤銷，發回台灣高等法院。
    理  由
本件原判決以公訴意旨略以（含檢察官於民國九十四年十二月八
日第一審準備程序中補充擴張之犯罪事實）：被告甲○○明知海
洛因係八十七年五月二十日公布施行，於同年月二十二日生效之
毒品危害防制條例第二條第二項第一款所規定之第一級毒品，不
得非法持有、販賣之，竟基於販售第一級毒品海洛因以營利之概
括犯意，於不詳時間，先以每包海洛因（毛重三點八公克）新台
幣（下同）一萬元之價格，向綽號「毛毛」年籍不詳之成年男子
販入毒品海洛因後，再自九十四年一月間某日起至二月間某日止
，在台北縣三重市○○○路三一三號四樓四二七室林昭伶住處，
以半錢（約一點八七五公克）八千元高於進價之價格，連續販賣
毒品予林昭伶二次。嗣於九十四年四月十三日二十時許，在上開
地點，查獲被告之友人潘邱芷（潘邱芷所涉施用第二級毒品及持
有第一級毒品部分，業經台灣板橋地方法院檢察署檢察官另行依
法偵辦），並於潘邱芷身上查獲被告所有海洛因一小包（淨重三
點二九公克，係被告欲販賣予林昭伶而委由潘邱芷交付予林昭伶
，惟尚未完成交付）、行動電話一具（含門號00000000
00之 SIM卡）、現金七萬元等物。嗣由潘邱芷帶同警方於同日
二十一時許，在台北縣三重市○○路七十三巷三號十一樓查獲被
告。因認被告係連續涉犯毒品危害防制條例第四條第一項之販賣
第一級毒品罪嫌及同條第五項、第一項之販賣第一級毒品未遂罪
嫌云云。但經審理結果，認為被告之犯罪不能證明，因而維持第
一審諭知被告無罪之判決，駁回檢察官在第二審之上訴，固非無
見。
惟查(一)、證人林昭伶於九十四年五月十九日偵查中證稱伊於同年
一、二月間向被告購買毒品海洛因二次，都是以每半錢八千元之
價格購入等語，與伊於同年六月三十日於偵查中具結證稱：「我
當日是打電話給蔡（志偉），本來要購買毒品，但是蔡在睡覺，
所以潘（邱芷）接電話，潘在電話中表示因蔡在睡覺他很無聊，
所以要過來找我聊天，我當時未告知潘我要找蔡做何事」、「我
是在今年一、二月間向蔡購買的，每次都是半錢八千元，交易地
點都在我的住處」等語（見偵查卷），似相一致。雖證人林昭伶
於同年五月十九日偵查中具結證稱：「我確實曾向盧志男購買過
海洛因，但是蔡與童（建雄）並沒有，警詢筆錄是警方已經打好
後叫我照唸的」，然該日原與被告同庭應訊，於檢察官行隔離訊
問後，被告甫於偵查時固為上開之證詞，旋證人林昭伶即更改上
開證詞，證稱：「（毒品來源？）除了盧志男外，還有一位綽號
『大頭』的，後來改稱於同年一、二月間曾經向蔡購買過海洛因
二次，都是以半錢八千元之價格購入，至於童部分不是買，而是
他曾經請我吃，海洛因部分二次，安非他命部分二次，都是在同
年一、二月間，地點都是在我住處，亦即被查獲之地點，潘邱芷
和蔡來我住處一次，跟她不熟」等語。又同日偵查中，證人劉建
良證稱：「（施用毒品來源？）都是林昭伶去購買的，我不清楚
」、「我是有聽林昭伶說過曾向蔡買過毒品」；且證人即台北縣
新莊分局警員陳士通同年六月二十七日偵查中證稱：當日持搜索
票搜索林昭伶，林昭伶當時在現場表示伊是向甲○○購買毒品，
待會潘邱芷會代甲○○送毒品給伊等語，則證人林昭伶對其在同
年一、二月間曾向被告購買毒品一事，前後證述似已明確，對其
於同年五月十九日原陳述未向被告購買毒品海洛因一詞，既已在
當日更正，似即無前後證詞不一致之情形。原審未審究證人林昭
伶上揭供述是否與事實相符？遽以證人林昭伶之證詞有為偵查機
關誘導、或為邀輕典而為不實之陳述之可能云云，而為被告有利
之認定，自有應於審判期日調查之證據而未予調查之違法。(二)、
證人林昭伶本身因施用毒品犯行，經台灣板橋地方法院檢察署以
九十四年度毒偵字第二二一０號提起公訴，嗣經台灣板橋地方法
院判處有期徒刑一年六月確定；又再因施用毒品犯行經起訴後，
由原審法院判處徒刑確定，二案各罪經裁定應執行有期徒刑二年
五月確定。證人林昭伶並自九十五年八月三日起在台灣宜蘭監獄
執行中，有林昭伶之全國刑案資料查註表可查。雖第一審審理本
案時，因證人林昭伶傳拘無著，認該證人於警詢中所為之陳述，
係審判外之陳述，且該陳述有利於自己之嫌及未具有可信之特別
情況，而認該證人於警詢之陳述無證據能力。然該證人於原審九
十五年十一月二日審理時，已在監執行中，原審自應依職權調查
提訊該證人，調查其於警詢之陳述，有無證據能力。原審未予調
查，逕採用原第一審判決理由，以該證人經傳拘無著而認該證人
之警詢筆錄無證據能力，亦有應於審判期日調查之證據未予調查
之違法。檢察官上訴意旨指摘原判決不當，尚非全無理由，應認
原判決有撤銷發回更審之原因。
據上論結，應依刑事訴訟法第三百九十七條、第四百零一條，判
決如主文。
中　　華　　民　　國　九十六　年　　八　　月　三十一　日
                      最高法院刑事第九庭
                          審判長法官  洪　清　江
                                法官  石　木　欽
                                法官  李　伯　道
                                法官  韓　金　秀
                                法官  陳　晴　教
      本件正本證明與原本無異
                                      書  記  官
中　　華　　民　　國　九十六　年　　九　　月　　十　　日
                                                    Ａ
